【裁判字號】    99,上訴,767
【裁判日期】    990707
【裁判案由】    違反毒品危害防制條例
【裁判全文】
臺灣高等法院高雄分院刑事判決         99年度上訴字第767號
上  訴  人  臺灣高雄地方法院檢察署檢察官
被      告  甲○○
上列上訴人因被告違反毒品危害防制條例案件，不服臺灣高雄地
方法院99年度審訴字第1 號中華民國99年3 月10日第一審判決（
起訴案號：臺灣高雄地方法院檢察署98年度偵字第30499 號），
提起上訴，本院判決如下：
     主  文
上訴駁回。
     事  實
一、甲○○明知甲基安非他命業經行政院依毒品危害防制條例第
    2 條第2 項第2 款規定公告為第二級毒品，不得任意持有之
    ，竟基於持有第二級毒品甲基安非他命之犯意，於民國97年
    1 月7 日某時許，在設於高雄市苓雅區○○○路42號3 樓之
    「Lamp」舞廳內，向真實姓名年籍不詳、綽號「阿忠」之成
    年男子以新臺幣（下同）8500元之代價，購入第二級毒品甲
    基安非他命1 包，進而非法持有之。嗣於97年1 月8 日13時
    40分許，為警持搜索票前往高雄市鼓山區○○○○路66號11
    樓內執行搜索時，當場扣得其持有之上開甲基安非他命1 包
    （驗前淨重31.971公克，純質淨重22.475公克；驗後淨重31
    .958公克）。
二、案經高雄市政府警察局刑警大隊移送臺灣高雄地方法院檢察
    署檢察官偵查起訴。
     理  由
壹、程序部分
    本件被告所犯係死刑、無期徒刑、最輕本刑為3 年以上有期
    徒刑以外之罪，其於準備程序中就被訴事實為有罪之陳述，
    經法官告知簡式審判程序之旨，並聽取公訴人及被告之意見
    後，經本院依刑事訴訟法第273 條之1 第1 項之規定，裁定
    進行簡式審判程序。又本件卷內之物證、書證等證據，依同
    法第273 條之2 規定，不受第159 條第1 項關於傳聞法則規
    定之限制，依法均有證據能力，合先敘明。
貳、實體上認定
一、上揭事實，業據被告坦承不諱（本院卷38頁），另本件扣案
    之米黃色晶體粉末1 包，經送請高雄醫學大學附設中和紀念
    醫院檢驗結果，確含第二級毒品甲基安非他命成分（驗前淨
    重31.971公克，純質淨重22.475公克；驗後淨重31.958公克
    ），有該院99年1 月26日出具之檢驗報告（編號0000-000號
    ）1 份在卷可參。被告上開自白核與事實相符，故其持有第
    二級毒品犯行，堪以認定。
二、法律變更及新舊法之比較：
（一）按行為後法律有變更者，適用行為時之法律，但行為後之
      法律有利於行為人者，適用最有利於行為人之法律，修正
      後刑法第2 條第1 項定有明文。本件被告行為後，毒品危
      害防制條例第11條業已於98年5 月20日修正公布，修正前
      毒品危害防制條例第11條第2 項、第4 項規定：「持有第
      二級毒品者，處2 年以下有期徒刑、拘役或新臺幣3 萬元
      以下罰金。」、「持有毒品達一定數量者，加重其刑至二
      分之一，其標準由行政院定之。」（依行政院轉讓持有毒
      品加重其刑之數量標準第2 條第1 項第2 款規定為10公克
      ），修正後第11條第2 項、第4 項則規定：「持有第二級
      毒品者，處2 年以下有期徒刑、拘役或新臺幣3 萬元以下
      罰金。」、「持有第二級毒品純質淨重20公克以上者，處
      6 月以上5 年以下有期徒刑，得併科新臺幣70萬元以下罰
      金。」，經比較新舊法結果，依被告持有第二級毒品之數
      量（純質淨重22.475公克），以舊法之規定較有利於被告
      ，自應依刑法第2 條第1 項規定適用行為時之法律論處。
（二）核被告所為，係犯修正前毒品危害防制條例第11條第2 項
      之持有第二級毒品罪。又本件被告持有第二級毒品甲基安
      非他命之數量，其純質淨重達22.475公克，已逾行政院前
      述「轉讓持有毒品加重其刑之數量標準」第2 條第1項 第
      2 款「淨重10公克以上」之標準，核其違反修正前毒品危
      害防制條例第11條第2 項、第4 項之持有第二級毒品達行
      政院公告之一定數量罪，應依法加重其刑。
（三）本件上訴意旨雖以：本件被告經查獲當時其尿液檢驗雖未
      呈現甲基安非他命陽性反應，然被告嗣因施用第一級、二
      級毒品，分別經臺灣高雄地方法院檢察署以98年度毒偵字
      第1220號、第6128號、第7160號提起公訴，是尚難認被告
      於查獲當時未有施用第二級毒品，況本件毒品淨重31.971
      公克、純質淨重22.475公克，若非供己施用，則有將之販
      售或轉讓他人之可能，自難謂其動機正當，且被告本件犯
      後仍持續施用第一、二級毒品，更難謂犯後態度良好；又
      本件被告犯行雖在毒品危害防制條例第11條修正施行前，
      惟被告持有毒品淨重10公克之三倍有餘，原審僅量處有期
      徒刑4 月，亦難謂罪刑相當云云。惟查本件被告於案發之
      際，其所採集之尿液並未檢出有甲基安非他命陽性反應，
      此有高雄市立凱旋醫院97年1 月21日條碼編號A00000000
      濫用藥物尿液檢驗報告在卷可按（偵一卷4 頁），故自難
      僅以被告嗣後分別於98年1 月6 日、7 月11日、9 月6 日
      又因分別施用第一級、二級毒品（參臺灣高雄地方法院檢
      察署98年度毒偵字第1220號、第6128號、第7160號），作
      為認定本件被告施用二級毒品之依據。又本件被告持有甲
      基安非他命數量純質淨雖重達22.475公克，然既未有何證
      據足證有將上開甲基安非他命之販售或轉讓他人，自不得
      僅依上開查扣之數量推論其有何販賣或轉讓之不法意圖，
      故原審法院依98年5 月20日修正公布前之毒品危害防制條
      例第11條之規定而量處被告有期徒刑4 月，自難謂有何違
      反罪刑相當之原則。
參、原審認被告甲○○犯持有第二級毒品罪證明確，因而適用刑
    事訴訟法第273 條之1 第1 項、第299 條第1 項前段，修正
    前毒品危害防制條例第11條第2 項、第4 項、第18條第1 項
    前段，刑法第2 條第1 項前段、第11條、第41條第1項 前段
    之規定，並審酌其明知甲基安非他命係經公告禁止持有之第
    二級毒品，仍予以持有，持有之毒品數量及犯罪動機、智識
    程度等其他一切情狀，爰量處如有期徒刑4 月，並諭知易科
    罰金之折算標準，復敘明扣案之晶體1 包（驗前淨重31.971
    公克，純質淨重22.475公克，驗後淨重31.958公克；含包裝
    袋）不問是否屬被告所有，而一併宣告沒收銷燬之，其認事
    用法，核無不合，量刑亦屬允當。檢察官上訴意旨仍執前詞
    ，而指摘原判決不當，為無理由，應予駁回。
據上論斷，應依刑事訴訟法第368 條、第273 條之1 ，判決如主
文。
本案經檢察官陳建年到庭執行職務。
中    華    民    國    99    年    7     月    7    日
                    刑事第十庭  審判長法  官 陳中和
                                      法  官 林水城
                                      法  官 李政庭
以上正本證明與原本無異。
本判決不得上訴。
中    華    民    國    99    年    7     月    7    日
                                      書記官 周青玉
附錄本判決論罪科刑法條：
98年5 月20日修正前毒品危害防制條例第11條第2 項、第4 項持
有第二級毒品者，處2 年以下有期徒刑、拘役或新臺幣30,000元
以下罰金。
持有毒品達一定數量者，加重其刑至二分之一，其標準由行政院
定之。

司法院資訊處製作；財團法人民間司法改革基金會備份。
